【裁判字號】    97,交上易,915
【裁判日期】    970624
【裁判案由】    公共危險等
【裁判全文】
臺灣高等法院臺中分院刑事判決       97年度交上易字第915號
上  訴  人
即  被  告  丁○○
上列上訴人因公共危險等案件，不服臺灣臺中地方法院96年度交
易字第907號中華民國97年3月12日第一審判決（起訴案號：臺灣
臺中地方法院檢察署96年度偵字第19585 號），提起上訴，本院
判決如下：
    主  文
上訴駁回。
    事  實
一、丁○○無駕駛執照，於民國96年8月5日凌晨，在臺中市○○○路之金錢豹酒店內飲用酒類後，已達不能安全駕駛動力交
    通工具之程度，仍於同日上午7時許，駕駛車牌號碼B7-6888
    號自用小客車搭載白鎧銘，自臺中市○○路附近之阿Ｑ茶坊
    離去；嗣於同日上午 7時25分許，沿臺中市○○街由北（公
    益路）往南（大墩十一街）方向行駛，行經大英街（雙向車
    道數各為一）與大墩十二街（雙向車道數各為二）之無號誌
    交岔路口時，適有甲○○（Provencal Scott Calvin，加拿
    大籍人士）騎乘車牌號碼 IMG-186號重型機車後搭載乘客乙○○（Provencal Leonor，菲律賓籍人士）正沿大墩十二街
    由西往東方向行駛，亦行經上開無號誌之交岔路口，丁○○
    明知飲用酒類後其吐氣所含酒精濃度超過0.25mg/L即不得駕
    駛，又行經無號誌之交岔路口，應減速慢行，作隨時停車之
    準備，且行至無號誌又未設標誌、標線或號誌劃分幹線道之
    交岔路口，少線道車應暫停讓多線道車先行，而當時天候晴
    、為日間自然光線、路面乾燥無缺陷且無障礙物，視距良好
    ，並無不能注意之情事，竟因酒精作用影響注意能力及反應
    能力，疏於注意及此，而未減速慢行，亦未作隨時停車之準
    備，復未暫停讓行經多線道車之甲○○先行，因而撞及甲○○所騎乘之上開機車而人車倒地，致甲○○受有左側股骨頸
    骨骨折併脫位、左肩胛骨骨折、左第二肋骨骨折、前額撕裂
    傷 5公分等傷害，乙○○則受有顱腦損傷併顱內出血、左肱
    骨骨折、左肩肩鎖關節脫臼、左內足踝骨折、右眉毛處撕裂
    傷、臉部擦傷等傷害。詎斯時坐在該自用小客車右前座之白
    鎧銘，明知自己並非駕駛上開自用小客車與甲○○等人發生
    車禍事故之人，見丁○○因無照駕駛肇事而驚慌失措，又認
    此僅係一般碰撞車禍事故，應無大礙，乃意圖使丁○○隱避
    上開公共危險、過失傷害等犯行，而向到場處理之臺中市警
    察局第四分局警員張春龍表明係肇事者，並於員警所製作之
    道路交通事故現場圖及臺中市警察局舉發違反道路交通管理
    事件通知單上簽名承認係肇事者，以頂替丁○○上開公共危
    險及過失傷害之犯行，斯時丁○○亦同在現場。嗣於同日中
    午12時17分許，丁○○偕同白鎧銘自行前往臺中市警察局第
    四分局大墩派出所，承認丁○○為本案之實際肇事者，並經
    員警於同日中午12時37分許對丁○○施以呼氣中酒精濃度測
    試，測得其呼氣中酒精濃度為0.21mg/L，亦即推算其於同日
    上午7時許開始駕車之際，呼氣中酒精濃度應達0.5554 mg/L
    （推算公式及推算依據詳下述），始為警查悉上情。
二、案經甲○○、乙○○訴由臺中市警察局第四分局報請臺灣臺
    中地方法院檢察署檢察官偵查起訴。
    理  由
一、被告丁○○對上開飲用酒類後不能安全駕駛動力交通工具之
    公共危險及過失傷害等犯行，迭於警詢、偵查、原審及本院
    審理時均坦承不諱，核與同案被告白鎧銘於警詢、偵訊及原
    審審理時之供述相符，復有告訴人甲○○、乙○○於警詢、
    偵訊之指述在卷可佐，並有呼氣中酒精濃度測試單、道路交
    通事故調查報告表(一)、(二)、道路交通事故現場圖、現場照片
    、告訴人甲○○、乙○○之診斷證明書、臺中市警察局舉發
    違反道路交通管理事件通知單等附卷可稽；又被告丁○○於
    案發當日中午12時37分經檢測呼氣中酒精濃度雖僅為0.21mg
    /L，惟觀諸被告丁○○於偵查中自承係自案發當日上午 7時
    許即駕駛上開自用小客車，距離其接受酒測時之時間，已相
    隔近五個半小時，按體內酒精含量由開始飲酒時的0%，依飲
    酒量漸漸累積增加，在完成飲酒時體內酒精含量達到最高，
    隨後依代謝率逐漸代謝，至於體內酒精含量倒推計算代謝率
    ，依交通部運輸研究所於77年 8月間針對國人進行實驗研究
    指出為每小時0.0628mg/L（引自陳高村著吐氣中酒精含量倒
    推計算過程一文），是以由此推算被告丁○○駕駛自小客車
    之際，其呼氣中酒精濃度已達0.5554mg/L（計算公式：0.21
    mg/L+0.0628mg/L×5.5=0.5554 mg/L），已達一般所通認不
    能安全駕駛動力交通工具之標準甚明，且被告丁○○自警詢
    、偵訊以降，始終供承：不清楚車禍如何發生，亦不知道當
    時車速為何等語，顯見被告丁○○確係因酒後駕車不勝酒力
    ，並已因酒精作用嚴重影響其注意能力及反應能力，方撞及
    告訴人甲○○所騎乘之上開機車，綜合上開客觀事證，足認
    被告丁○○於駕車當時已呈醉態且意識模糊，顯達已不能安
    全駕車動力交通工具之程度甚明。再按，汽車駕駛人飲用酒
    類後，其吐氣所含酒精濃度超過0.25mg/L即不得駕駛，又行
    經無號誌之交岔路口，應減速慢行，作隨時停車之準備，且
    行至無號誌且未設標誌、標線或號誌劃分幹線道之交岔路口
    ，少線道車應暫停讓多線道車先行，道路交通安全規則第11
    4條第2款、第93條第1項第2款、第102條第2款定有明文，被
    告丁○○為汽車駕駛人，自不得諉為不知，且依當時天候、
    視線及道路狀況均無不良情狀下，又無不能注意之情事，竟
    疏未注意，以致肇事致人受傷，被告丁○○確有過失行為至
    明；又告訴人甲○○、乙○○確實因被告丁○○駕車撞擊後
    所產之力道，因而人車倒地而導致受有前述傷害，堪認被告
    丁○○之上開過失行為，確與告訴人二人之受傷間，具有相
    當因果關係。從而，被告丁○○之自白，均堪認與事實相符
    ，得予採信。綜上所述，本件事證明確，被告丁○○上開犯
    行，洵堪認定，應依法論科。
二、論罪科刑部分：
  (一)查被告丁○○行為後，刑法第185條之3業於97年1月2日經總
    統以華總一義字第09600177841號令修正公布，並於同年月4
    日生效施行。修正前條文為「服用毒品、麻醉藥品、酒類或
    其他相類之物，不能安全駕駛動力交通工具而駕駛者，處一
    年以下有期徒刑、拘役或三萬元以下罰金」，修正後為「服
    用毒品、麻醉藥品、酒類或其他相類之物，不能安全駕駛動
    力交通工具而駕駛者，處一年以下有期徒刑、拘役或科或併
    科十五萬元以下罰金」，比較新舊條文，修正後之規定並無
    較有利於被告丁○○之情事，依刑法第2條第1項前段、但書
    規定之「從舊從輕」原則，本案被告丁○○公共危險罪部分
    應適用修正前刑法第185條之3之規定處斷。
  (二)核被告丁○○所為，係犯修正前刑法第185條之3之公共危險
    罪及同法第284條第1項前段之過失傷害罪。被告丁○○以一
    過失行為，致告訴人甲○○、乙○○受有前述傷害，為想像
    競合犯，應依刑法第55條之規定從一重處斷。又被告丁○○
    所犯上開二罪間，行為互殊，且觸犯構成要件不同之二罪，
    客觀上亦無任何事實上或裁判上一罪之法律關係，應分論併
    罰。再被告丁○○無駕駛執照，且係酒醉駕車，其因而致人
    受傷，所犯過失傷害罪應依道路交通管理處罰條例第86條第
    1項之規定，加重其刑。
三、原審以本案事證明確，適用刑法第2條第1 項前段、第185條
    之3（修正前）、第284條第1項前段、第55條、第41條第1項
    前段，刑法施行法第1條之1，道路交通管理處罰條例第86條
    第1 項等規定，並審酌被告丁○○無駕駛執照，復酒醉駕車
    ，其駕駛上開自用小客車時，呼氣中酒精濃度測試值推算達
    約0.5554mg/L，逾法定不得駕駛動力交通工具之標準值甚遠
    ，對往來用路人已造成一定程度之不確定危險，顯危及自身
    暨其他道路使用人之人身安全，且實際上亦因其不能安全駕
    駛而與告訴人等發生事故，造成告訴人等受有上開傷害，猶
    需忍受住院治療、施以手術、復健等種種身體上及生活上之
    不適與痛苦，其於本案原審言詞辯論終結時，尚未與告訴人
    等達成和解，併參考行政罰法第26條關於一事不二罰（刑罰
    及行政罰）之規定及違反道路交通管理事件統一裁罰基準表
    就酒精濃度超過規定標準所定之統一裁罰金額；再核諸被告
    丁○○之素行、智識程度、生活情狀及犯後業已坦承犯行之
    態度良好等一切情狀，就所犯二罪分別量處如原審判決主文
    所示之刑，並分別諭知易科罰金之折算標準。認事用法均無
    不當，量刑亦屬妥適。被告上訴意旨略以：其目前每月收入
    微薄，並有一子年方十歲待其扶養，復有罹病之老父需其負
    擔醫療費用及生活開銷，誠無力繳納易科罰金之費用等語，
    指原審量刑過重云云，上訴並無理由，應予駁回。
據上論斷，應依刑事訴訟法第368條，判決如主文。
本案經檢察官丙○○到庭執行職務。
中    華    民    國    97    年     6    月    24    日
            交通法庭審判長法  官  陳  紀  綱
                          法  官  姚  勳  昌
                          法  官  張  智  雄
上列正本證明與原本無異。
不得上訴。
                          書記官  謝  雅  惠
中    華    民    國    97    年     6    月    24    日
附錄本案論罪科刑法條全文：
中華民國刑法第185條之3（修正前）
服用毒品、麻醉藥品、酒類或其他相類之物，不能安全駕駛動力
交通工具而駕駛者，處1年以下有期徒刑、拘役或3萬元以下罰金
。
中華民國刑法第284條第1項
因過失傷害人者，處6月以下有期徒刑、拘役或5百元以下罰金，
致重傷者，處1年以下有期徒刑、拘役或5百元以下罰金。


司法院資訊處製作；財團法人民間司法改革基金會備份。
